【裁判字號】    98,繼,1219
【裁判日期】    981225
【裁判案由】    拋棄繼承
【裁判全文】
臺灣嘉義地方法院民事裁定              98年度繼字第1219號
聲  請  人  戊○○
                        29
            己○○
            乙○○
上列一人
法定代理人  甲○○    住同上列.
            丙○○    住同上列.
上列當事人聲明拋棄繼承事件，本院裁定如下：
    主  文
聲請人乙○○拋棄繼承准予備查。
其餘聲請駁回。
程序費用新台幣壹仟元由拋棄繼承人負擔。
    理  由
一、按繼承人得拋棄其繼承權，民法第1174條第1項定有明文。
    又遺產繼承人，除配偶外，依下列順序定之：一、直系血親
    卑親屬。二、父母。三、兄弟姊妹。四、祖父母，而第1138
    條所定第一順序之繼承人，有於繼承開始前死亡或喪失繼承
    權者，由其直系血親卑親屬代位繼承其應繼分，復為民法第
    1138條、第1140條分別所明定。次按民法第1138條所定第一
    順序之繼承人中有拋棄繼承權者，其應繼分歸屬於其他同為
    繼承之人；第二順序至第四順序之繼承人中，有拋棄繼承權
    者，其應繼分歸屬於其他同一順序之繼承人；與配偶同為繼
    承之同一順序繼承人均拋棄繼承權，而無後順序之繼承人時
    ，其應繼分歸屬於配偶。配偶拋棄繼承權者，其應繼分歸屬
    於與其同為繼承之人；第一順序之繼承人，其親等近者均拋
    棄繼承權時，由次親等之直系血親卑親屬繼承；先順序繼承
    人均拋棄其繼承權時，由次順序之繼承人繼承，亦為同法第
    1176條所明文。
二、聲明意旨略以：聲請人等係被繼承人丁○○之胞兄弟、外孫
    女，爰於法定期間內聲明拋棄繼承，請准予備查。惟查，被
    繼承人丁○○（男，民國○○年○ 月○○日生，身分證統一編號
    ：Ｚ000000000號，生前住嘉義嘉義縣六腳鄉蘇厝村10鄰蘇厝
    寮281 號之29）於民國98年8 月15日死亡，有戶籍謄本、繼
    承系統表等件在卷可稽。而聲請人乙○○為被繼承人丁○○
    之外孫女，為第一順位繼承人，因聲請人乙○○生父甲○○
    、生母丙○○未婚生子，經生父甲○○認領，並約定其權利
    義務之行使或負擔，由生父任之，而與生父甲○○共同生活
    ，且與被繼承人及其家人間未聯絡等情，此有繼承系統表、
    除戶戶籍謄本、戶籍謄本、存證信函在卷可稽，聲請人乙○○主張其係於98年10月間接獲被繼承人丁○○之第一順位繼
    承人之通知，始知悉被繼承人丁○○已死亡，顯未逾拋棄繼
    承期間之事實，本院審酌聲請人乙○○於98年10月間知悉該
    事實後，即於同年12月8 日具狀向本院聲明拋棄繼承，有聲
    請狀上本院收狀日期戳章可佐，未逾3 個月之法定期限，其
    拋棄繼承之聲明，於法尚無不合，自應准予備查。惟另依聲
    請人所提之繼承系統表、戶籍謄本等件，被繼承人丁○○之
    第一順位繼承人即其配偶與子女均已拋棄繼承，然第二順位
    繼承人即被繼承人之母親林李秀枝現尚生存，且未拋棄繼承
    ，業經本院依職權調取98年度繼字第1005號、第1080號等拋
    棄繼承民事卷核閱無誤，且經本院依職權向民事紀錄科查詢
    ，亦無丁○○之其他繼承人拋棄或限定繼承，有查詢表附卷
    可按，則揆諸首揭說明，聲請人戊○○、己○○尚屬次順位
    之繼承人，依法尚無繼承權，聲請人戊○○、己○○聲明拋
    棄繼承，尚有未合，應予駁回。
三、爰裁定如主文。
中    華    民    國    98    年    12    月    25    日
                  家事法庭      法  官  李文輝
以上正本係照原本作成。
如對本裁定抗告，須於裁定送達後10日之不變期間內，向本院提
出抗告狀，並繳納抗告費新臺幣1,000元。
中    華    民    國    98    年    12    月    25    日
                                書記官  黃秀嬌


司法院資訊處製作；財團法人民間司法改革基金會備份。
